【裁判字號】    92,上易,1884
【裁判日期】    921120
【裁判案由】    公然侮辱
【裁判全文】
臺灣高等法院臺中分院刑事判決                  九十二年度上易字第一八八四號
    上  訴  人  臺灣臺中地方法院檢察署檢察官
    上  訴  人
    即  被  告  乙○○
                甲○○
                丙○○
右上訴人等因被告等公然侮辱案件，不服臺灣臺中地方法院九十二年度易字第七八一
號中華民國九十二年八月二十七日第一審判決（聲請簡易判決處刑案號：臺灣臺中地
方法院檢察署九十一年度偵字第七九五六號），提起上訴，本院判決如左：
    主  文
上訴駁回。
    事  實
一、乙○○（曾犯傷害罪，經本院八十八年度上易字第七三四號判處拘役二十日，如
    易科罰金以佰元折算壹日確定，於八十八年十月四日易科罰金執行完畢）與甲○○（曾犯傷害罪，經臺灣臺中地方法院八十八年度中簡上字第九號判處拘役三
    十日，如易科罰金以佰元折算壹日確定，於八十八年四月二十七日易科罰金執
    行完畢）及其夫丙○○於民國（下同）八十八年九月二十九日二十二時許在臺中
    縣大里市大元國小九二一大地震避難場所大唐皇庭九二一震災民社區（下稱大唐
    皇庭社區），因乙○○於同日白天擔任大唐皇庭社區義工負責分配飯菜工作，戊○○指稱乙○○分配飯菜沒有分肉給她致雙方互有口角。另甲○○及其夫丙○○
    於同日夜間因大唐皇庭九二一震災民社區災民床舖位置以及戊○○散發甲○○之
    刑事判決書等事，亦因而與戊○○發生爭執，乙○○當時在場見甲○○、羅秋通
    與戊○○發生爭執，憶及白天分配飯菜之問題與戊○○發生爭執，竟在大唐皇庭
    九二一震災民社區之公共場所，基於公然侮辱之犯意，公然辱罵戊○○稱：「神
    經病發作了」、「瘋子」等語，甲○○及丙○○亦基於公然侮辱之犯意，各自在
    該公共場所公然辱罵戊○○，丙○○公然辱罵戊○○稱：「神經病發作了、那個
    瘋子又在發瘋」等語；甲○○公然辱罵戊○○稱：「神經病發作了、你就是瘋子
    」等語。
二、案經戊○○訴由臺中縣霧峰分局報請臺灣臺中地方法院檢察署檢察官偵查後，聲
    請簡易判決，經臺灣臺中地方法院臺中簡易庭認不宜依簡易判決處刑，而簽由臺
    灣臺中地方法院改依通常程序審理。
    理  由
一、訊據被告即上訴人（以下簡稱被告）乙○○矢口否認右揭公然侮辱犯行，辯稱：
    於右揭時地係告訴人戊○○罵伊為「肥豬肥死」好了，伊並未罵戊○○「神經病
    發作了」、「瘋子」云云，另訊據被告即上訴人（以下簡稱被告）丙○○、被告
    即上訴人（以下簡稱被告）甲○○則均矢口否認有上開犯行，均辯稱：我們沒有
    跟她爭執，更沒有罵她，她是在編織故事，且伊二人分飯菜時並不在場云云。惟
    查：
（一）證人顏敏宏於偵查中證稱：「當天晚上大家不讓她（指戊○○）任意選位置就
      發生衝突，當時衝突時也有講到同日中午分配飯菜的口角，戊○○說都沒有分
      到肉，甲○○、丙○○、乙○○就說神經病又再發作了，丙○○有走到戊○○
      放棉被床鋪的走道，他雙手環胸部，當時戊○○也將法院判決發給其他災民，
      甲○○、丙○○就很不高興，‧‧‧」等語（詳見臺灣臺中地方法院檢察署九
      十一年度偵字第七九五六號偵查卷第四十六頁），而證人顏敏宏乃警訊中被告
      甲○○所聲請之證人，衡情不可能為偏頗告訴人戊○○之證述，其猶證述：被
      告三人有說「神經病又再發作了」等語，並核與告訴人戊○○於警訊及偵審中
      之指述相符，可徵告訴人戊○○此部分之指述應堪採信；證人顏敏宏於前揭證
      述中雖未證述被告三人有罵告訴人戊○○是「瘋子」等語，惟被告乙○○已坦
      承確有罵告訴人是「瘋子」等語（詳見原審卷第二十二頁），而大庭廣眾之下
      ，因每個人所處位置不同，所聽到的語詞自然也會不同，疏漏之處在所難免，
      況且證人顏敏宏亦有證述：‧‧‧丙○○有走到戊○○放棉被床鋪的走道，他
      雙手環胸部，當時戊○○也將法院判決發給其他災民，甲○○、丙○○就很不
      高興等語，其中被告丙○○如何至告訴人之舖位及散發刑事判決書部分核與告
      訴人戊○○指述：‧‧‧丙○○就走過來，走到我的鋪位，站著罵我‧‧‧我
      就拿出臺中地方法院刑事庭對甲○○的刑事判決給丙○○看，丙○○就坐下來
      說我不願意打妳，我要看妳生氣中風死掉或心臟病發作死掉，後來我就打電話
      報警，丙○○說警察那麼忙，妳給他們添麻煩，‧‧‧甲○○在他鋪位大聲叫
      說：你就瘋子，你就是最會報警的等語，其間過程實則相符，且告訴人戊○○
      亦確於其時報警處理被告等三人罵人之事，亦據證人李建林（即本案之到場處
      理之員警）證述在卷（詳見原審九十二年五月七日訊問筆錄），再參諸證人張
      貴英亦證稱：「我有看到甲○○的朋友拿判決書給甲○○，李有生氣‧‧‧」
      等語（詳見原審九十二年六月三日訊問筆錄），而甲○○亦於原審調查時供稱
      ：「那是戊○○當場在分判決書，毀謗我的名義」等語（詳見原審九十二年六
      月三日訊問筆錄），是被告甲○○顯對戊○○分判決書極度不滿。又告訴人與
      被告甲○○、丙○○、乙○○三人及同住公寓之人多有衝突及訴訟，曾與同棟
      公寓之住戶、管理員簡平傑、林榮耀、黃美毓、張淑珍、張建志、甲○○（即
      被告），亦有如附卷之戊○○歷年告訴案件一覽表及臺中縣警察局霧峰分局函
      送報告書、在卷足憑，平日被告甲○○、丙○○、乙○○三人已對告訴人與自
      己或他人多有衝突，且經常報警極度不滿，此次告訴人於九二一大地震後一起
      用餐分配食物，又再挑剔更挑起其等平日對告訴人之不滿情緒，亦極合理，是
      告訴人此部分之指述亦堪可資採信。
（二）雖證人顏敏宏證稱：有看到戊○○站在那裏一直罵，指來指去，頭先被告三人
      沒有什麼反應，後手來腳來，就有反應，而有發生口角等語，未證述被告有侮
      辱告訴人，惟證人顏敏宏其於偵查中之證述已甚明確，其後之證述顯係避重就
      輕之詞，不足採信，另證人張貴英證稱：但是跟羅（指戊○○）沒有爭執等語
      （詳見原審九十二年六月三日訊問筆錄）、證人王素珍證稱：沒有看到等語，
      均與事證不合，自亦均不足採信。
（三）被告甲○○、丙○○二人辯稱白天伊等並未在分飯菜現場，證人顏敏宏所證有
      誤，惟依證人顏敏宏係證稱：「當天晚上大家不讓她（指戊○○）任意選位置
      就發生衝突，當時衝突時也有講到同日中午分配飯菜的口角，戊○○說都沒有
      分到肉，甲○○、丙○○、乙○○就說神經病又再發作了，丙○○有走到戊○○放棉被床鋪的走道，他雙手環胸部，當時戊○○也將法院判決發給其他災民
      ，甲○○、丙○○就很不高興，‧‧‧」等語，證人顏敏宏係指稱晚上爭執時
      有提及白天分飯菜之事，並非指甲○○、丙○○二人於白天有在分飯菜現場，
      被告甲○○、丙○○二人以其二人白天並未在分飯菜現場，指摘證人顏敏宏所
      證有誤，顯有誤會，附予敘明。
（四）又被告丙○○雖於九十二年十月三十日具狀請求本院再度傳訊證人張貴英證明
      被告甲○○收到戊○○分發之判決書固有生氣，但並未與戊○○爭執，惟按證
      人張貴英業於原審證稱「甲○○收到戊○○發之判決書固有生氣，但並未與戊○○爭執」之事實，惟其證稱「未與戊○○爭執」之證詞如何不可採，業經詳
      述如理由欄一之（二）所述，是本院認並無再重覆傳訊證人張貴英之必要，併
      此敘明。
（五）綜上所述，被告甲○○、丙○○、乙○○等三人所辯，均係卸責之詞，不足採
      信，另按在大唐皇庭社區是在特定多數人或不特定多數人得以共見共聞之「公
      然」狀態；且被告甲○○、丙○○、乙○○等三人以「瘋子」、「神經病發作
      」等語，辱罵告訴人，足使告訴人受到他人之輕視或恥笑，其個人之人格在社
      會評價上將大為降低，已達貶損自訴人之人格之地步，自屬侮辱無誤。是以，
      本件事證明確，其犯行洵堪認定。
二、核被告乙○○、甲○○、丙○○所為，均係犯刑法第三百零九條第一項之公然侮
    辱罪。原審適用刑法第三百零九條第一項、第四十二條第二項、罰金罰鍰提高標
    準條例第一條前段、第二條之規定，並審酌被告乙○○、甲○○、丙○○等三人
    犯罪之動機、目的、手段、其品性及智識程度、犯罪所生之危害及其犯罪後之態
    度等一切情狀，各均量處罰金壹仟元，並均諭知易服勞役之折算標準。核其認事
    用法均無違誤，量刑亦稱妥適，應予維持。被告乙○○、甲○○、丙○○等三人
    上訴否認犯行，指摘原審判決不當，顯無理由，應予駁回。又原審法院檢察署檢
    察官據告訴人戊○○之請求上訴意旨略以：被告等當眾辱罵告訴人：「神經病發
    作了」、「那個瘋子又在發瘋」、「你就是瘋子，最會報警，要看你中風及心臟
    病發作死掉、那個瘋子又在哪裡瘋」等語，損害告訴人名譽，又不知悔改，飾詞
    狡辯，原審僅科處罰金一千元，顯然過輕等語，指摘原審判決不當。「你最會報
    警，要看你中風及心臟病發作死掉、那個瘋子又在哪裡瘋」等語，雖意在剌激，
    惟並未涉及貶損名譽或人格，是該等言詞尚不足至貶損告訴人名譽或人格之程度
    ，而刑法第三百零九條公然侮辱之法定刑為「拘役或三百元以下罰金」，原審審
    酌上開各情，並依罰金罰鍰提高標準條例第一條第一項前段予以提高罰金一千元
    ，並無過輕之處，原審法院檢察署檢察官據告訴人戊○○之請求上訴，為無理由
    ，亦應予以駁回。
三、原審法院檢察署檢察官公訴意旨另以：被告乙○○、甲○○、丙○○等三人有以
    ：「你就是最會報警，要看你中風死掉或心臟病發作死掉」等語侮辱告訴人，惟
    講述最會報警的乃是被告甲○○及丙○○夫婦，另稱：要看你中風死掉或心臟病
    發作死掉等語，乃是被告丙○○等情，已據告訴人於警訊中指述甚明，已如前述
    ，公訴人認其等三人均有講述，自屬誤認，另自前揭言詞以觀，報警乃正當權利
    的行使，而「要看你中風死掉或心臟病發作死掉」等語，雖意在剌激，惟並未涉
    及貶損名譽或人格，是該等言詞尚不足至貶損告訴人名譽或人格之程度，是此部
    分，本應為被告乙○○、甲○○、丙○○等三人無罪之諭知，惟此部分與前揭起
    訴有罪部分為實質上一罪之關係，爰不另為無罪之諭知。
據上論斷，應依刑事訴訟法第三百六十八條，判決如主文。
本案經檢察官丁○○到庭執行職務。
中      華      民      國    九十二     年     十一     月    二十     日
                                   臺灣高等法院臺中分院刑事第三庭
          審判長法  官  陳  朱  貴
                                               法  官  劉  連  星
                                               法  官  胡  忠  文
右正本證明與原本無異。
不得上訴。
                                               書記官  許  美  惠
中      華      民      國    九十二     年     十一     月   二十一    日
附錄論罪法條
刑法第三百零九條：
公然侮辱人者，處拘役或三百元以下罰金。
以強暴犯前項之罪者，處一年以下有期徒刑、拘役或五百元以下罰金。
                                                                        Ｆ


司法院資訊處製作；財團法人民間司法改革基金會備份。
